臺灣雲林地方法院民事判決
111年度訴字第147號
原      告  沈坤成  
            沈怡均  
            沈佳樺  
            沈裕良  
共      同
訴訟代理人  陳國瑞律師
複代理人    林秉毅  
被 告 兼受
訴訟告知人  游文添  
上列當事人間請求分割共有物事件，本院於民國111年5月3日言
詞辯論終結，判決如下：
    主  文
兩造共有坐落雲林縣○○鎮○○段○○○地號、面積四○二點五
九平方公尺土地，及同段三八八地號、面積一○九點六六平方公
尺土地分割如附圖即雲林縣斗南地政事務所複丈日期民國一百一
十一年一月二十日土地複丈成果圖所示，即：
㈠編號甲、面積六五點八八平方公尺土地，及編號丙、面積二十
  點○一平方公尺土地，分歸被告所有。
㈡編號乙、面積三三六點七一平方公尺土地，及編號丁、面積八
  九點六五平方公尺土地，分歸原告四人所有，並各依分得土地
  面積比例保持共有。
被告應各補償原告如附表二所示之金額。
訴訟費用由兩造依附表一所示應有部分比例負擔。
    事實及理由
壹、程序部分：
    被告經合法通知，未於言詞辯論期日到場，核無民事訴訟法
    第386 條所列各款之情形，爰依原告聲請，由其一造辯論而
    為判決。
貳、實體部分：
一、原告主張：坐落雲林縣○○鎮○○段000地號、面積402.59平方
    公尺土地（下稱387地號土地），及同段388地號、面積109.
    66平方公尺土地（下稱388地號土地，或與前筆土地合稱系
    爭土地）為兩造所共有，共有人之應有部分如附表一應有部
    分比例欄所示，系爭土地並無因法律規定，或物之使用目的
    不能分割，共有人間亦未訂有不分割之協議，然共有人間就
    分割方法不能協議決定，爰訴請依雲林縣斗南地政事務所（
    下稱斗南地政）複丈日期民國111 年1月20日土地複丈成果
    圖（下稱附圖）所示方法分割，各共有人分得土地面積有增
    減部分，希望以系爭土地公告現值之約1.4倍即每平方公尺
    新台幣（下同）2萬元計算找補等語。並聲明如主文第1 項
    所示。
二、被告抗辯:
    被告未於期日到場，亦未提出任何書狀作何聲明或陳述。
三、得心證之理由:
㈠、按各共有人，除法令另有規定外，得隨時請求分割共有物。
    但因物之使用目的不能分割或契約訂有不分割之期限者，不
    在此限。又共有物之分割，依共有人協議之方法行之。分割
    之方法不能協議決定，或於協議決定後因消滅時效完成經共
    有人拒絕履行者，法院得因任何共有人之請求，以原物分配
    於各共有人，民法第823 條第1 項及第824 條第1 項、第2
    項第1 款分別定有明文。查原告主張系爭土地為兩造所共有
　　，各共有人之應有部分如附表一應有部分比例欄所示，其中
    387地號土地位於斗南鎮公所都市○○○○區○000地號土地位於
    同都市計畫之道路用地，並無法令禁止分割，且無因使用目
    的不能分割，或共有人間訂有不分割之協議，然共有人間就
    分割方法不能協議決定等情，有原告提出之系爭土地登記第
    一類謄本及雲林縣斗南鎮公所都市計畫土地使用分區（
　　或公共設施用地）證明書影本等在卷可按（本院卷第27-29
　　、45-51頁），且參酌被告於本件期日均未到場，致調解不
    成立之情節，足信屬實。從而，原告請求裁判分割系爭土地
　　，於法有據，應予准許。
㈡、查系爭土地上，除有鄰地之房屋部分占用外，其上並有一屋
    頂已塌陷之廢棄平房一座，與屋齡逾50年之磚造水泥瓦頂平
    房一棟（門牌號碼斗南鎮大東90號），該屋屋簷木板已部分
    脫落，且前庭院雜草叢生，而兩造均未占有管理使用系爭土
    地等情，業經本院會同斗南地政人員現場履勘明確，並製有
    勘驗筆錄、現場圖及照片在卷可按（本院卷第57-83頁），
    且有內政部國土測繪中心國土測繪圖資服務雲資料及斗南地
    政110年12月17日土地複丈成果圖在卷可佐（本院卷第85、
　　89-91頁）。本院審酌系爭土地上開現狀，與原告同意依如
    附圖所示方案分割，又經本院將該分割方案寄送未到場之被
    告，其未到場或具狀表示任何意見，可見其對該分割方案並
    無意見，應符合各共有人之意願，且各共有人得分之土地完
    整，能充分利用、發揮各分得土地之經濟價值等情，本院認
    依附圖所示方法分割為適當，爰判決如主文第1 項所示。
㈢、次按以原物為分配時，如共有人中，有不能按其應有部分受
    分配者，得以金錢補償之，民法第824 條第3 項亦有明文規
    定。查依附圖所示方法分割，被告所分得之甲、丙部分之土
    地面積為85.89平方公尺，較其原應有部分土地面積83.82平
    方公尺增2.07平方公尺，原告沈怡均、沈佳樺則均少分0.6
    平方公尺、沈坤成及沈裕良則少分0.4及0.47平方公尺，有
    系爭土地登記謄本及附圖說明可參。原告於本件調解期日主
    張以系爭土地之公告現值每平方公尺7,800元之約1.4倍即每
    平方公尺2萬元（計算式:7,800x1.4=10,920）計算找補等語
　　，經本院將該筆錄送達被告後，亦未據被告到場或具狀表示
    意見，堪認對該找補計算標準無意見，應與系爭土地之市價
    相當。依此計算，兩造應提出補償及受補償之金額如附表二
    所示，故判決如主文第2 項所示。
四、訴訟費用之負擔：按分割共有物事件乃具非訟事件之性質，
    法院斟酌何種分割方法較能增進各共有人分得土地之經濟效
    益，並兼顧兩造之公平、利益，以決定適當之分割方法，不
    因何造起訴而有不同，故原告本件請求裁判分割共有物雖有
    理由，然由敗訴之當事人負擔全部訴訟費用顯失公平，應依
    民事訴訟法第80之1 規定，命勝訴之原告負擔部分訴訟費用
　　。
五、末按共有人自共有物分割之效力發生時起，取得分得部分之
    所有權。應有部分有抵押權或質權者，其權利不因共有物之
    分割而受影響。但有下列情形之一者，其權利移存於抵押人
    或出質人所分得之部分：權利人同意分割。權利人已參加
    共有物分割訴訟。權利人經共有人告知訴訟而未參加。民
    法第824 條之1 第1、2項定有明文。本件兩造所共有之系爭
    土地，業經被告之前手即訴外人沈隆進於99年間以系爭土地
    之應有部分9/55設定抵押權予被告，嗣被告並受贈繼受該應
    有部分，有上開土地登記第一類謄本載明在卷可查。被告為
    本件分割共有物訴訟之當事人，且經本院依原告之聲請於訴
    訟中對抵押權人即被告為告知訴訟，揆諸上揭規定，其抵押
    權應移存於被告分割後所受分配之土地，附此敘明。　
六、結論:本件原告之訴有理由，爰判決如主文。
中　　華　　民　　國　 111　　年　　5　　月　　17 　　日
                  民事第一庭    法  官  黃一馨

以上正本係照原本作成
如對本判決上訴，須於判決送達後廿日內向本院提出上訴狀。如
委任律師提起上訴者，應一併繳納上訴審裁判費。
中　　華　　民　　國　 111　　年　　5　　月　　17 　　日
                                書記官　鄭夙惠


附表一：共有人於斗南鎮泰安段387、388地號土地之應有部分    編號 共有人 應有部分比例    備     註 1 沈坤成 55分之9  2 沈怡均 110分之27  3 沈佳樺 110分之27  4 沈裕良 55分之10  5 游文添 55分之9  


附表二：被告應補償原告之金額（單位：新臺幣、元）      應補償人 受補償人及金額      沈坤成 沈怡均 沈佳樺 沈裕良 合計 游文添 8,000 12,000 12,000 9,400 41,400